臺灣橋頭地方法院民事判決
110年度簡上字第135號
上  訴  人  亞洲巨星大廈管理委員會

法定代理人  何承翰  
訴訟代理人  林鼎越律師
            楊啟志律師
被上訴人    劉香蘭  
訴訟代理人  汪廷諭律師
上列當事人間請求防止漏水事件，上訴人對於民國110年8月23日
本院橋頭簡易庭108年度橋簡字第526號第一審簡易判決提起上訴
，經本院於111年5月11日言詞辯論終結，判決如下：
  主  文
上訴駁回。
第二審訴訟費用由上訴人負擔。
  事實及理由
壹、程序事項：
    按於第二審為訴之變更或追加，非經他造同意，不得為之。
    但第255 條第1 項第2 款至第6 款情形，不在此限。訴狀送
    達後，原告不得將原訴變更或追加他訴，但請求之基礎事實
    同一者，不在此限。民事訴訟法第446 條第1 項、第255 條
    第1 項第2 款分別定有明文。經查，上訴人於原審主張之請
    求權基礎為公寓大廈管理條例第10條第2 項前段，民法第18
    4條第1 項前段規定，復於第二審追加民法第767條第1項中
    段、後段規定作為請求權基礎，核其追加之請求與原訴均為
    本於請求上訴人修繕漏水之同一基礎事實，依上開說明，應
    予准許。
貳、實體事項：
一、被上訴人主張：被上訴人係門牌號碼高雄市○○區○○路000 號
    00樓房屋（下稱系爭房屋）之所有權人，上訴人則為系爭房
    屋所在之亞洲巨星公寓大廈（下稱系爭大廈）之管理委員會
    。系爭房屋上方，為系爭大廈Ｂ棟頂樓，屬系爭大廈共用部
    分（下稱系爭頂樓）。上訴人怠於維修系爭頂樓，致系爭頂
    樓滲漏水至下方之系爭房屋，系爭房屋因而發生如原判決附
    件「滲、漏水位置」欄所示漏水（下稱系爭漏水），爰依民
    法第767條第1項中段及後段、公寓大廈管理條例第10條第2 
    項前段、民法第184條第1 項前段規定，擇一請求上訴人修
    繕系爭頂樓漏水等語。並聲明：上訴人應將系爭房屋內系爭
    漏水，依「修繕方式及工法」欄所示方式，修繕至不漏水狀
    態。如上訴人不予修繕，應容忍被上訴人僱工進入系爭頂樓
    進行修繕，修繕費用由上訴人負擔。
二、上訴人則以：上訴人已於民國108年9月9日委請○○防水防漏
    工程行修復系爭房屋之漏水，現系爭房屋已無漏水情形等語
    ，以資抗辯。並聲明：被上訴人之訴駁回。
三、原審經審理後，判決被上訴人全部勝訴，並依職權為准、免
    假執行之宣告。上訴人不服，提起上訴，除援用原審主張及
    陳述外，並於本院陳稱：上訴人非侵權行為主體，縱頂樓損
    壞，被上訴人亦非被害人，公寓大廈管理條例第10條第2項
    亦不得作為請求權基礎。另被上訴人於系爭頂樓平臺下方增
    建儲藏室（下稱系爭儲藏室），亦可能為系爭房屋漏水之一
    等語。並聲明：㈠原判決廢棄。㈡被上訴人於第一審之訴駁回
    。被上訴人除援用原審主張與理由外，於本院則陳稱：本件
    修繕及訴訟費用應全由上訴人負擔等語，並聲明：上訴駁回
    。
四、兩造不爭執之事項：
　㈠被上訴人係系爭房屋之所有權人，上訴人則為系爭房屋所在
    之系爭大廈之管理委員會。
  ㈡系爭房屋上方為系爭頂樓。
  ㈢上訴人曾於108年9月間，委請○○防水防漏工程行施作系爭頂
    樓防水工程，約定工程費5萬8,000元，保固10年。
  ㈣原審送高雄市建築師公會鑑定系爭房屋有無漏水、漏水原因
    及修繕方法，鑑定人陸續於109年4月8日、6月2日、8月6日
    至現場會勘，鑑定結論略以：因如原判決附件「滲、漏水造
    成原因鑑定說明」欄所示原因，致發生系爭漏水，建議以「
    修繕方式及工法」欄所示方式修繕（下稱系爭鑑定報告）。
五、本件之爭點：
    被上訴人依民法第767條第1項中段及後段、公寓大廈管理條
    例第10條第2 項前段，民法第184條第1 項前段規定，擇一
    請求上訴人將系爭漏水以如原判決附件「修繕方式及工法」
    欄所示所示方式修繕至不漏水狀態，有無理由？
六、本院之判斷：
  ㈠按所有人對於妨害其所有權者，得請求除去之；負損害賠償
    責任者，除法律另有規定或契約另有訂定外，應回復他方損
    害發生前之原狀。次按共用部分、約定共用部分之修繕、管
    理、維護，由管理負責人或管理委員會為之，其費用由公共
    基金支付或由區分所有權人按其共有之應有部分比例分擔之
    。民法第767條第1項中段、第213條第1項、公寓大廈管理條
    例第10條第2項前段分別定有明文。
  ㈡經查，依兩造不爭執事項㈠、㈡、㈣所載，系爭鑑定報告關於漏
    水原因之認定略以：如原判決附件編號1最顯著嚴重區，係
    因系爭頂樓之屋頂突出物牆與女兒牆接縫部位施工冷縫處理
    失敗導致漏水；編號2次嚴重區，係因系爭頂樓排煙馬達設
    備引接風管至建築物開口處前，未設置減震設施，造成振動
    傳導衝擊入口處牆面，影響密合性進而滲漏水；編號3潛伏
    醞釀區，係因系爭頂樓敷設緊急用昇降機、法定消防排煙機
    底部未施作基座或平台與防震基腳，設備運轉產生震動影響
    屋面防水、隔熱層，及系爭頂樓部分區域洩水坡度不佳，長
    期積水將導致樓板龜裂處滲水，或長期浸泡損壞防水層，恐
    有滲水之虞等語（見外放系爭鑑定報告第9頁至第14頁），
    堪認系爭頂樓發生上開漏水原因，因而滲漏水至系爭房屋，
    致系爭房屋無法正常居住使用，妨害被上訴人基於所有權使
    用、收益系爭房屋之圓滿狀態，依民法第767條第1項中段規
    定，應負妨害除去之責任，上訴人請求被上訴人將系爭漏水
    以如原判決附件「修繕方式及工法」欄所示所示方式修繕至
    不漏水狀態，如上訴人不予修繕，應容忍被上訴人僱工進入
    系爭頂樓進行修繕，修繕費用由上訴人負擔，應屬有據。上
    訴人雖辯稱其曾於108年9月間，委請○○防水防漏工程行施作
    系爭頂樓防水工程云云，然迄鑑定機關於109年間進行現場
    會勘時，上訴人仍未以正確修繕方式及工法修繕系爭頂樓，
    致發生系爭漏水，上訴人此一所辯，並非可取。
  ㈢上訴人又辯稱被上訴人於系爭頂樓平臺下方增建系爭儲藏室
    ，亦可能為系爭房屋漏水之一云云。然查，依系爭鑑定報告
    所附現場照片及系爭房屋與系爭頂樓之平面圖、剖面圖（見
    鑑定報告第4-1、4-2頁、第5-10至5-12頁、第8-12至8-21頁
    ），可知系爭房屋滲漏水位置為客廳、陽台、臥室、餐廳等
    區域之天花板，系爭儲藏室則係平行於系爭房屋為建築，且
    系爭儲藏室係於系爭房屋客廳外增建外牆圍起一密閉空間，
    雨水應不至於自系爭儲藏室增建之外牆流至客廳外牆再進入
    系爭房屋內，進而造成客廳天花板滲漏水；再者，高雄市建
    築師公會指派執行鑑定之蘇○○、蘇○○建築師，於現場會勘時
    亦曾進入系爭儲藏室及其上方之頂樓平臺拍照，及使用紅外
    線熱像儀偵測低溫潮濕現象，復未於系爭鑑定報告提及系爭
    房屋滲漏水之原因與系爭儲藏室有何關聯，而鑑定報告認系
    爭房屋之滲漏水，均為其上方之系爭頂樓所造成，核與「水
    往低處流」之經驗法則無悖，足認被上訴人增建系爭儲藏室
    ，與系爭房屋滲漏水無涉，上訴人此一所辯，亦非可採。
  ㈣上訴人雖主張因被上訴人陳稱系爭儲藏室非鑑定範圍，致鑑
    定機關未予斟酌云云。惟蘇○○、蘇○○建築師現場會勘時，已
    發覺系爭儲藏室室內天花板有多數滲水跡象，對照上方頂樓
    平台亦有積水污漬痕跡，惟因被上訴人陳稱系爭儲藏室之縱
    有漏水，亦非其請求鑑定之範圍，故未予鑑定系爭儲藏室之
    漏水原因及修復方法，而非不予考量系爭儲藏室是否為系爭
    房屋漏水之原因等情，有系爭鑑定報告所載研判分析理由可
    資為憑（見鑑定報告第8頁），上訴人前揭所辯，仍非有據
    。
　㈤上訴人另辯稱其非侵權行為主體，縱頂樓損壞，被上訴人亦
    非被害人，公寓大廈管理條例第10條第2項亦不得作為請求
    權基礎云云。惟被上訴人就上開請求權基礎，與前揭民法第
    767條第1 項規定係主張選擇合併，本院既已依被上訴人主
    張民法第767條第1項中段規定，為被上訴人勝訴之判決，自
    毋庸再予審究其主張之其餘請求權基礎有無理由。
七、綜上所述，被上訴人依民法第767條第1項中段及後段規定，
    請求被上訴人將系爭漏水以如原判決附件「修繕方式及工法
    」欄所示所示方式修繕至不漏水狀態，如上訴人不予修繕，
    應容忍被上訴人僱工進入系爭頂樓進行修繕，修繕費用由上
    訴人負擔，為有理由，應予准許。原審為上訴人敗訴之判決
    ，經核並無不合。上訴意旨指摘原判決不當，求予廢棄改判
    ，為無理由，應駁回其上訴。
八、本件事證已臻明確，兩造其餘之攻擊或防禦方法及所用之證
    據，經本院斟酌後，認為均不足以影響本判決之結果，爰不
    逐一論列，上訴人聲請就系爭儲藏室是否造成系爭房屋漏水
    乙節進行補充鑑定，亦無再行調查之必要，附此敘明。
九、據上論結，本件上訴為無理由，判決如主文。
中　　華　　民　　國　 111　　年　　5 　　月　　25　　日
　　　　　　民事第三庭審判長法　官  張維君
                            法　官  王碩禧
                            法　官  張立亭
正本係照原本作成。
本判決不得上訴。
中　　華　　民　　國　 111　　年　　5 　　月　 25 　　日
      　　　　　　　　　　  書記官  洪嘉鴻